【裁判字號】    99,交聲,66
【裁判日期】    990114
【裁判案由】    違反道路交通管理處罰條例聲明異議
【裁判全文】
臺灣臺北地方法院交通事件裁定          99年度交聲字第66號
受 處分 人  甲○○
原處分機關  交通部公路總局臺北區監理所
上列受處分人因違反道路交通管理處罰條例案件，對於原處分機
關中華民國98年12月17日所為之處分（原處分案號：北監自裁字
第40-CG0000000號）聲明異議，本院裁定如下：
    主  文
異議駁回。
    理  由
一、按汽車行駛於高速公路、快速公路或設站管制之道路，不遵
    使用限制、禁止、行車管制及管理事項之管制規則而有行車
    速度超過規定之最高速限或低於規定之最低速限者，處汽車
    駕駛人新臺幣（下同）3000元以上6000元以下罰鍰，並予記
    違規點數1點，道路交通管理處罰條例第33條第1 項1款、第
    63條第1項第1款分別定有明文。又汽車駕駛人之違規行為當
    場不能或不宜攔截製單舉發，經以科學儀器取得證據資料者
    ，得對汽車所有人逕行舉發處罰，逕行舉發者，應按「已查
    明之資料填註車牌號碼、車輛種類、車主姓名或地址」，並
    於通知單上方空白處加註逕行舉發之文字後，由舉發機關送
    達被通知人，條例第7條之2第1 項第7款、第4項、違反道路
    交通管理事件統一裁罰基準及處理細則第11條第1項第4款亦
    均定有明文。又按處理違反道路交通管理事件，有關文書送
    達之程序，依行政程序法之規定；送達，「於應受送達人之
    住居所、事務所或營業所為之」，再關於交通違規通知單之
    送達，得由行政機關自行或交由郵政機關送達；於無法依行
    政程序法第72條及第73條為送達時，得將文書寄存送達地之
    地方自治或警察機關，並作送達通知書兩份，一份黏貼於應
    受送達人住居所、事務所、營業所或其就業處所門首，另一
    份交由鄰居轉交或置於該送達處所信箱或其他適當位置，以
    為送達。前項情形，由郵政機關為送達者，得將文書寄存於
    送達地之郵政機關，行政程序法第68條第1項、第74條第1項
    及第2項仍分別定有明文。
二、本件受處分人甲○○所有之車牌號碼9863─VL號自用小客車
    ，於民國98年4月11日13時56分，行經臺64線24.5公里處(東
    向）時，因超越限速60公里，為設於該處之固定式雷達測速
    照相儀器測得行車速度為85公里並予拍照存證，經臺北縣政
    府警察局員警採證後，以該車輛有「行駛快速道路限速60公
    里，經測時速85公里，超速25公里（20公里以上未滿40公里
    ）」之違規事實，依條例第33條第1項第1款規定，逕行掣單
    舉發。嗣受處分人未於應到案期限內到案，原處分機關乃於
    98年12月17日依條例第33條第1項第1款及違反道路交通管理
    事件統一裁罰基準表之規定裁處受處分人罰鍰6000元。受處
    分人不服具狀聲明異議。
三、異議意旨略以：受處分人固不否認於上開時地，其自小客車
    有行經臺64線24.5公里處（東向），為警拍照之事實，惟稱
    並未收到舉發通知單，並非刻意不繳，原處分機關既未合法
    送達，該舉發即屬無效，懇請撤銷原處分等語。
四、經查：
(一)本件受處分人確有於上揭時、地，因超越行駛速限行經該處
    遭警拍照，固為其所承認，亦有舉發機關舉發照片2 幀附卷
    可稽，是本件事證明確，受處分人確有超速之違規行為，堪
    以認定。惟稱不知違規事情之發生，未收到紅單。
(二)按交通違規行為之舉發，在性質上屬於公法上有相對人之書
    面意思通知，舉發程序是否完成而生效，應以舉發之意思表
    示送達於受處分人為要件。受處分人陳稱從未收受舉發通知
    單，惟本件舉發機關逕行舉發、填製之舉發違反道路交通管
    理事件通知單，固經原舉發機關以掛號郵件寄送至受處分人
    之臺北縣新店市○○街之地址，惟因投遞機關未獲會晤本人
    ，亦無受領文書之同居人、受僱人或應受送達處所接收郵件
    人員，已於投遞未果，將該送達文書寄存於新店公崙郵局，
    並依規定製作「寄存送達通知書」2份，1份黏貼於應受送達
    人即受處分人上址門首，另1 份置於該址信箱或適當處所以
    為送達，此有臺北縣政府警察局送達證書影本附卷可憑。是
    以，依上開行政程序法之規定，堪認上開舉發通知單，業已
    符合行政程序法第74條規定為寄存送達，而生合法送達之效
    力，不因受處分人實際有無領取而受影響，舉發機關依法舉
    發、送達，於法即無不合。
(三)受處分人之戶籍地址在新店市○○街之位址上，此有全戶戶
    籍資料查詢結果在卷可憑，而受處分人未有搬家或並未居住
    於該處之情事，兼之其所自書之異議狀送達處所亦在該址，
    足證受處分人居住於該處當屬無誤，應認受處分人咎責在己
    ，應自己承擔未能收受通知單之不利益。是受處分人自不得
    逕以其未收受舉發通知單為由，以為抗辯。申言之，上開法
    條規定之寄存送達之程式，本即不以受送達人確實閱覽送達
    文書內容為必要，僅需符合上開法定程式，即屬合法，是屬
    法律賦予效力之送達方式，由法律規定賦予送達之效力，俾
    利法律關係及法律效果之確實、安定，此為寄存送達之立法
    意旨所在。是受處分人上開所辯，委無可採。
(四)綜上所述，受處分人確有在上開時地，行駛快速道路限速60
    公里，經測時速85公里，超速25公里（20公里以上未滿40公
    里）」之違規事實，且舉發通知單已合法送達受處分人，即
    已完成舉發程序而發生效力，原處分機關依條例第33條第 1
    項第1 款及違反道路交通管理事件統一裁罰基準表之規定裁
    處受處分人罰鍰6000元，並無違誤，本件受處分人之異議為
    無理由，應予駁回。
五、依道路交通案件處理辦法第19條，裁定如主文。
中    華    民    國    99    年    1     月    14    日
                  交通法庭法  官  呂政燁
以上正本證明與原本無異。
如不服本裁定應於送達後5日內向本院提出抗告狀。
                          書記官  呂欣穎
中    華    民    國    99    年    1     月    14    日

司法院資訊處製作；財團法人民間司法改革基金會備份。
